【裁判字號】    97,審小上,124
【裁判日期】    980123
【裁判案由】    清償借款
【裁判全文】
台灣高雄地方法院民事判決           97年度審小上字第124號
上  訴  人  乙○○
被上訴人    華南商業銀行股份有限公司
法定代理人  甲○○
上列當事人間請求清償借款事件，上訴人對於民國97年10月21日
本院高雄簡易庭97年度雄小字第5420號第一審判決提起上訴，本
院判決如下：
    主  文
上訴駁回。
第二審訴訟費用新台幣壹仟伍佰元由上訴人負擔。
    理  由
一、按對於小額程序之第一審判決提起上訴，非以其違背法令為
    理由，不得為之；所謂判決違背法令，乃指判決不適用法規
    或適用不當，或有民事訴訟法第469 條所列第1 款至第5 款
    事由，其判決當然為違背法令，民事訴訟法第436 條之24第
    2 項、第436 條之32第2 項準用第468 條及第469 條第1 款
    至第5 款分別定有明文。又取捨證據、認定事實係屬事實審
    法院之職權，苟事實審法院為判決時，已斟酌全辯論意旨及
    調查證據之結果，以判斷事實之真偽，且其判斷與經驗法則
    及論理法則亦無不符，自難謂為屬違背法令。再按小額程序
    之第二審判決，依上訴意旨足認上訴為無理由者，得不經言
    詞辯論為之，為民事訴訟法第436 條之29第1 項第2 款所明
    定。
二、上訴意旨略以：上訴人曾於民國95年5 月間，依中華民國銀
    行公會會員申請消費金融案件無擔保債務協商機制，與最大
    債權銀行即訴外人安泰銀行等債權銀行協商債務清償方案，
    由上訴人每月支付新台幣（下同）33,811元；嗣因經濟不景
    氣、收入所得減少，致上訴人還款困難，即於97年5 月22日
    已向本院聲請消費者債務清理條例（下稱消債條例）之更生
    中，並曾通知各債權銀行，無如被上訴人所指有數次追討置
    之不理之情形。又因自95年6 月起至97年3 月債務協商期間
    上訴人無法查證對被上訴人之債務金額，上訴人不知原審如
    何認定被上訴人主張67,113元之債務金額無誤？依消債條例
    規定，上訴人於更生裁定確定前，有權對被上訴人之訴訟程
    序及原判決假執行等部分提出異議，上訴人無法先行跳脫債
    權人會議，無視其他12家債權銀行權益，單獨行使假執行，
    爰請准予上訴人財產保全及停止訴訟之聲請等情。
三、經查：被上訴人乃以兩造間小額循環信用貸款契約之法律關
    係，訴請上訴人給付67,113元及利息，上訴人除抗辯已聲請
    更生尚未裁定外，則不爭執被上訴人所請求之金額等情，有
    原審97年10月21日言詞辯論筆錄（見原審卷宗頁17）可稽，
    原審本於調查證據及斟酌兩造全辯論意旨後以：法院裁定開
    始更生程序後，對於債務人不得開始或繼續訴訟及強制執行
    ，固為消債條例第48條第2 項所明定，然此須當事人經法院
    裁定開始更生程序後始得當之，上訴人僅係聲請更生而已，
    尚未經法院裁定開始更生程序，自不影響本件訴訟程序之進
    行，認上訴人辯詞顯無理由，自不足採，而為判決上訴人應
    給付被上訴人67,113元，及其中67,015元自97年5 月13 日
    起至清償日止，按週年利率20% 計算之利息。經依職權調查
    ，上訴人雖曾向本院聲請更生（案號為97年度審消債更字第
    635 號、97年度消債更字第707 號），惟於97年9 月4 日經
    本院以97年度消債更字第707 號民事裁定駁回更生聲請，上
    訴人不服，復由渠提起抗告，迄今尚未審結（案號︰97 年
    度消債抗字第270 號）等情，此有上訴人提出本院民事庭97
    年10月23日雄院高民弘97消債抗270 字第031257號函影本、
    97年度消債更字第707 號民事裁定（網路版）、98年2 月2
    日民事事件審理單暨公務電話紀錄等附卷足憑，顯見上訴人
    所為消債條例之更生聲請尚未經法院裁定開始更生程序，至
    為明灼，原判決理由自無違法不當之處，亦無適用法規不合
    法律規定，或違反司法院大法官會議之解釋、最高法院尚有
    效判例等情形。是以，上訴人猶仍執前詞據以提起本件上訴
    ，足徵上訴意旨為無理由，揆諸首揭條文及說明，爰不經言
    詞辯論，應予以駁回。
四、再按於小額訴訟之上訴程序，法院為訴訟費用之裁判時，應
    確定其費用額，民事訴訟法第436 條之19第1 項、第436 條
    之32第1 項定有明文。本件第二審裁判費用為1,500 元，應
    由上訴人負擔，爰併為確定如主文第2 項所示。
據上論結，本件上訴為無理由，依民事訴訟法第436 條之32第1
項、第2 項、第436 條之19第1 項、第436 條之29第2 款、第44
9 條第1 項、第78條，判決如主文。
中    華    民    國    98    年    1     月    23    日
                      民事第二庭
                          審判長法  官  陳嘉惠
                                法  官  秦慧君
                                法  官  劉定安
正本係照原本作成。
不得上訴。
中    華    民    國    98    年    1     月    23    日
                                   書記官  楊雅蘭


司法院資訊處製作；財團法人民間司法改革基金會備份。
